【裁判字號】    99,消債更,486
【裁判日期】    991213
【裁判案由】    
【裁判全文】
臺灣高雄地方法院民事裁定           99年度消債更字第486號
聲  請  人  蔡佩秀
上列當事人聲請消費者債務清理事件，本院裁定如下：
    主  文
聲請人蔡佩秀自中華民國九十九年十二月十三日下午十六時起開
始更生程序。
命司法事務官進行本件更生程序。
    理  由
一、聲請意旨略以：聲請人前未曾依「中華民國銀行公會會員辦
    理消費金融案件無擔保債務協商機制」請求共同協商債務清
    償方案，乃於99年8 月間向最大債權金融機構即國泰世華商
    業銀行股份有限公司（下稱國泰世華銀行）請求協商不成立
    ，然聲請人每月薪資僅約23,000元，尚須扶養3 名未成年子
    女，無法負擔銀行提出之協商款項，有不能清償債務之情事
    ，爰聲請准予更生等語。
二、按債務人不能清償債務或有不能清償之虞者，得依消費者債
    務清理條例所定更生或清算程序，清理其債務。債務人無擔
    保或無優先權之債務總額未逾1200萬元者，於法院裁定開始
    清算程序或宣告破產前，得向法院聲請更生。又債務人與金
    融機構協商成立者，不得聲請更生或清算。如法院開始更生
    程序之裁定，應載明其年、月、日、時，並即時發生效力。
    法院裁定開始更生或清算程序後，得命司法事務官進行更生
    或清算程序，必要時得選任律師、會計師或其他適當之自然
    人或法人一人為監督人或管理人。消費者債務清理條例第3
    條、第42條第1 項、第151 條第5 項前段、第6 項、第45條
    第1 項及第16條第1 項分別定有明文。
三、經查：聲請人所主張之上開事實，業據提出財產及收入狀況
    說明書（卷7-8 頁）、債權人清冊（卷10-11 頁）、戶籍謄
    本（卷13-15 頁）、前置協商不成立通知書（卷16頁）、聯
    合徵信中心之個人資料（卷28-29 頁）、聲請人及子女97至
    98年度各類所得資料清單及財產歸屬資料清單（卷30-41 頁
    ）、聲請人之勞保投保資料表（卷42頁）、在職證明書（卷
    43頁）、薪資證明（卷44-45 頁）、稅務電子閘門財產所得
    調件明細（卷58-61 頁）等可憑，可信為實。
四、經查：聲請人現任職於源豐企業行，每月薪資23,000元（卷
    44頁薪資證明），其97、98年度稅後之收入分為94元、458
    元，名下無財產（卷30-32 頁所得及財產資料清單）。聲請
    人主張每月須負擔三名未成年子女之扶養費用，查聲請人前
    配偶黃穎輝97、98年平均每月所得分為29,432元、26,507元
    （卷58-61 頁電子閘門財產所得調件明細表），非無資力，
    自應與聲請人共同負擔扶養義務，參照民法第1118、1119條
    規定，其負扶養義務之程度，亦應考量其目前身陷卡債之窘
    境，所負擔之扶養義務能力，自非比一般，是本院認應以98
    年度綜合所得稅受扶養人每人免稅額82,000元計算，其每人
    每月扶養費用約6,833 元（82000 ÷12），是聲請人主張每
    月支付3 名子女扶養費用及教育費用共7,262 元（6000＋12
    62），尚屬合理。以聲請人99年每月收入23,000元，扣除其
    於聲請時陳報（卷8 頁），包含扶養三名子女及自己之必要
    支出費用，全部每月為17,661 元（含膳食費6000 元、電費
    801 元、瓦斯費370 元、電話費162 元、交通費800 元、雜
    支1000元、扶養費6000元、教育費1262元、勞健保1266元，
    卷8 頁財產及收入狀況說明書）後所餘5,339 元（00000-
    00000 ），已不足以負擔最大債權銀行提供分180 期、零利
    率、每月還款17,142元之協商方案，確已不足清償債務，堪
    認聲請人之債務大於財產，而有不能清償債務或有不能清償
    之虞之情事。況聲請人另有資產公司之債務未予清償（卷54
    -56 頁債權轉讓證明），以聲請人之收入情形，如資產管理
    公司予以強制執行扣薪，則難認其能同時清償協商款項及資
    產管理公司債權，足見聲請人並非一心欲循債務清理之程序
    以圖脫免債務之責任而無任何清償之誠意。又聲請人雖尚屬
    壯年，然其非任職於公家單位或可預期將穩定之工作，而係
    擔任門市人員，若不問個別情況，一律以法定退休年齡65歲
    之工作年限，作為其清償能力之標準則不盡公平。而聲請人
    無擔保或無優先權之債務總額未逾新臺幣1,200 萬元，復無
    同條例第46條規定已經法院裁定開始清算程序或宣告破產及
    第6 條第3 項、第8 條各款所定駁回更生聲請等程序事由存
    在，則債務人聲請更生，是有理由。爰裁定如主文。
中    華    民    國    99    年    12    月    13    日
                  民事庭    法      官  藍家慶
上為正本係照原本作成
本件不得抗告
中    華    民    國    99    年    12    月    13    日
                            書記官  梁竫

司法院資訊處製作；財團法人民間司法改革基金會備份。
